# 承租资产的损益

提问人：guoji2020 时间：2021-11-20 22:04:02
陈老师您好！
中审众环问题：
如下文“背景”资料所述，A公司用股权偿还债务，同时约定若干年后可以以确定金额
回购股权公司全部资产，该业务应该如何进行处理？
背景：
A公司 2011 年以前是B公司最大客户，其主要从事太阳能多晶硅的生产销售。从 2011 年
下半年开始，受欧债危机及欧美对中国光伏产品征收高额反倾销反补贴税影响，A公司经营
十分困难，财务状况恶化，截止到 2011 年末，A公司共欠B公司货款约1.4亿元。经双方于 2012
年 11 月底协商，A公司以其持有的C公司100%股权抵偿应付B公司1.06亿货款，冲抵之后，
A公司尚欠B公司3,500余万元待以后期间偿还。
2012 年 12 月，B公司又与A公司签订资产回购协议，回购协议主要条款如下：
1 、回购标的：本合同约定的回购标的为在回购时C公司拥有的运行状态正常的某光伏
电站5MW的全部资产。
2 、回购价格：本合同约定的回购价格为回购标的在目标公司账面净值，即当前估值人
民币107,045,770.88元减去每年 520 万元的资产折旧×年限。
3 、回购方式：在 2012 年 11 月起 6 年内（至 2018 年 11 月止），A公司可以选择是否购买回购标的；在 2018 年 11 月至 2018 年底前期间，如B公司选择要求A公司购买回购标的，A公
司有义务向C公司购买回购标的。
C公司系 2010 年新建的一家从事光伏发电的企业，目前装机容量为 5 兆瓦，电站从 2011
年 7 月 28 日开始并网发电，年发电量约 500 万度，虽然国家发改委对光伏发电上网电价已有
明确规定，但由于C公司所在地区的相关价格配套政策及补贴政策尚未最终确定，因此C公
司账面未能确认发电收入，相应发电成本亦体现在生产成本中。C公司资产主要是固定资产
和土地，年总体经营成本费用不低于 500 万元。
案例回答： 2 、虽然在法律形式上，B公司拥有C公司的全部股权，但是如前面所分析的，就经济实
质而言，B公司仅仅是基于经营租赁关系获取了一定年限内的使用权，并未享有或承担其剩
余净资产上的主要风险和报酬，因此B公司在持有C公司股权内不能控制C公司，不能将其
作为子公司纳入合并报表。但是，C公司在此期间的经营收入、成本和每年的租金费用 520
万元（即利用经营租赁方式租入的资产从事经营活动的损益）均应纳入B公司的合并利润表。
在确认租金费用时，按照净额结算的约定同步冲减对A公司的应收款项。
请问陈老师在租赁期间租赁资产产生的损益纳入合并报表的话，那与此有关的资产、负债（租赁日后新增的）及相关的现金流量表是否也要纳入损益呢，如果不纳入请问合并后的相关损益如何与合并的资产负债表及现金流量表勾稽呢

回答人：chenyiwei
此问题中的租赁是经营租赁（B承租C的光伏电站），并不控制C，所以C的资产、负债是无需纳入B的合并报表的。只是将每年支付的租金纳入损益。